【裁判字號】    92,訴,4234
【裁判日期】    920109
【裁判案由】    返還價金
【裁判全文】
臺灣臺北地方法院民事判決                         九十二年度訴字第四二三四號
    原      告  丙○○
    訴訟代理人  黃璧川律師
    被      告  富陽建設股份有限公司
    法定代理人  乙○○
    訴訟代理人  甲○○
                孫銘豫律師
    右  一  人
    複  代理人  邱榮英律師
右當事人間返還價金事件，本院於民國九十二年十二月二十四日言詞辯論終結，判決
如下：
    主      文
原告之訴及假執行之聲請均駁回。
訴訟費用由原告負擔。
    事      實
甲、原告方面：
  一、聲明：
    (一)被告應給付原告新臺幣（下同）一百九十三萬五千元，並自本件起訴狀繕本送
      達被告次日起至清償日止，按年息百分之五計算之利息。
    (二)願供擔保，請准宣告假執行。
  二、陳述：
    (一)原告於民國八十七年八月四日以一百萬元向被告購買台北縣板橋市○○路○段
      一八二巷三弄七十八號地下五樓機械停車位（以下簡稱系爭停車位），因被告
      興建時偷工減料，不當使用蓆地基礎，利用反樑空間設置車位，鄰近污水池且
      車位並無自動排水系統，而原告因不知停車位會淹水而將自己所用之喜美汽車
      停於系爭停車位上，致遭淹沒損毀，遂依民法第三百五十九條之規定，於九十
      二年八月二十七日以律師函通知被告解除前揭買賣契約等情，爰依民法第二百
      五十九條第二款之規定，請求被告返還價金一百萬，及依民法第二百六十條之
      規定，賠償原告因該瑕疵停車位所造成原告之損害九十三萬五千元，並附加法
      定遲延利息。
    (二)被告迄今仍未交付系爭停車位予原告，且原告發現系爭停車位有浸水之情形時
      ，被告則以派人設法修理，或謂同意向原告買回，或同意賠償原告損失等等應
      付拖延，在此情形，被告自不能以民法第三百六十五條第一項規定之六個月法
      定期間對抗原告。
  三、證據：提出消費者申訴案件協調紀錄書、台北縣政府消費者保護官調查案件紀
      錄書、會議記錄、九十二年八月二十七日律師函、文化大人國大廈管理委員會
      函、被告八十八年一月十五日函、被告員工張春德信函各一件為證。
乙、被告方面：
  一、聲明：
    (一)如主文之所示。
    (二)如受不利判決，願預供擔保請准宣告免為假執行。
  二、陳述：
    (一)原告主張系爭停車位有興建時偷工減料，不當使用蓆地基礎，利用反樑空間設
      置車位，鄰近污水池且車位並無自動排水系統云云，並未舉證以實其說，且其
      於九十年十月八日即已主張系爭停車位因施工不當造成長期積水而致其車輛受
      損，並將該事實通知被告，惟原告迄至九十二年八月二十七日始委請律師發函
      表示解除契約，原告行使解除權顯已逾民法第三百六十五條第一項規定六個月
      之法定期間，其解除不合法甚明。
    (二)原告主張其自九十年七月至九十二年八月共計受有損害九十三萬五千元云云，
      亦未舉證以實其說，其請求被告賠償顯無理由。
  三、證據：提出房地產買賣契約書、土地登記謄本各一件為證。
    理      由
一、原告起訴主張：其於八十七年八月四日以一百萬元向被告購買系爭停車位，因被
    告興建時偷工減料，不當使用蓆地基礎，利用反樑空間設置車位，鄰近污水池且
    車位並無自動排水系統，致原告所使用之喜美汽車於停放系爭停車位時遭淹沒損
    毀，已於九十二年八月二十七日依民法第三百五十九條之規定通知被告解除前揭
    買賣契約等情，爰依民法第二百五十九條第二款、第二百六十條之規定，求為命
    被告給付原告一百九十三萬五千元，並附加法定遲延利息之判決。
    被告則以：系爭停車位並無原告主張之瑕疵，且原告於九十年十月八日即已主張
    系爭停車位有瑕疵致其車輛受損，惟其遲至九十二年八月二十七始表示解約，顯
    已逾民法第三百六十五條第一項規定六個月之法定期間，其解除並不合法，況原
    告對其主張所受之損害亦未舉證以實其說等語，資為抗辯。
二、原告主張其於八十七年八月四日以一百萬元向被告購買系爭停車位，及於九十二
    年八月二十七日以律師函通知被告解除前揭買賣契約之事實，業據其提出與所述
    相符之律師函一件為證（見本院卷第十四頁），復為被告所不爭執，並提出房地
    產買賣契約書在卷可稽（見本院卷第五五頁至第五七頁），自堪認為真實。
三、原告依民法第二百五十九條第二款、第二百六十條之規定，請求被告返還價金一
    百萬元，及賠償原告因該瑕疵停車位所造成原告之損害九十三萬五千元，並附加
    法定遲延利息，惟被告以前開情詞置辯。則原告主張依民法第三百五十九條之規
    定，於九十二年八月二十七日以律師函通知被告解除前揭買賣契約，是否合法有
    效？原告可否依民法第二百六十條之規定請求被告賠償被淹水之進口喜美汽車一
    十五萬元、二十五個月之管理費一萬二千五百元、二十五個月之租車費用一十一
    萬二千五百元、自八十八年九月起至九十年六月止因不能使用房屋之損失六十六
    萬元？即為本件兩造之爭點所在（此亦為兩造所同意，見本院九十二年十二月二
    十四日言詞辯論筆錄所載兩造協議簡化爭點之內容─本院卷第七○頁、第七一頁
    ）。爰將本院得心證之理由分敘如下：
    (一)原告主張依民法第三百五十九條之規定，於九十二年八月二十七日以律師函通
      知被告解除前揭買賣契約，是否合法有效？
      1.按買賣因物有瑕疵，而出賣人依民法第三百五十四條至第三百五十八條之規
        定，應負擔保之責者，同法第三百五十九條前段規定，買受人得解除其契約
        ，其解除權於買受人依同法第三百五十六條規定為通知後六個月間不行使或
        自物之交付時起經過五年而消滅；前項關於六個月期間之規定，於出賣人故
        意不告知瑕疵者，不適用之，民法第三百六十五條定有明文。其中第一項所
        定「買受人依第三百五十六條規定為通知後六個月間不行使或自物之交付時
        起經過五年而消滅」等文字，係民法債編於八十八年四月二十一日修正增列
        ，依民法債編施行法第一條、第三十六條規定，民法債編修正條文自八十九
        年五月五日施行，於民法債編修正施行前發生之債，除有特別規定外，不適
        用修正施行後之規定。前開民法第三百六十五條之規定，民法債編施行法既
        未明定有溯及既往效力，本件原告主張兩造間系爭停車位之買賣契約係於八
        十七年八月四日簽訂，自無修正施行後民法第三百六十五條規定之適用，應
        適用修正前民法第三百五十六條之規定，即買受人因物有瑕疵，而得解除契
        約者，其解除權於物之交付後六個月間，不行使而消滅；前項規定，於出賣
        人故意不告知瑕疵者，不適用之。
      2.原告主張其依民法第三百五十九條之規定解除前揭買賣契約等情，為被告所
        否認，按照舉證責任分配之原則，原告自應就其合法解除契約即系爭停車位
        有瑕疵，及其於系爭停車位交付後六個月間行使解除權之事實負舉證責任。
        原告固提出消費者申訴案件協調紀錄書、台北縣政府消費者保護官調查案件
        紀錄書、會議記錄、文化大人國大廈管理委員會函、被告八十八年一月十五
        日函、被告員工張春德信函各一件為證（見本院卷第七頁至第十三頁、第三
        一頁至第三三頁）。然查：
        (1)前揭消費者申訴案件協調紀錄書、台北縣政府消費者保護官調查案件紀錄
          書、會議記錄乃原告依消費者保護法第四十四條之規定向台北縣政府消費
          者保護官申訴協商之紀錄，雖被告於九十年十月三十一日協調時曾表示：
          「公司就系爭建物房地及停車位皆已全部銷售完畢，故公司已無停車位，
          而就申訴人停車位部分公司願以原價收購買回並加計法定利息予申訴人，
          另申訴人因停車位浸水致汽車受損部分再支付十五萬元予申訴人以為賠償
          。」（見本院卷第三五頁、第三六頁），然調解程序中，當事人所為之陳
          述或讓步，於調解不成立後起訴者，不得採為裁判之基礎，為民事訴訟法
          第四百二十二條所明定，被告縱於協調時允諾為前揭給付，惟該次協調因
          兩造意見不一致，致協商不成立，且依上開規定，被告在前揭協調程序中
          所為之陳述，不得執為裁判之基礎，是前揭消費者申訴案件協調紀錄書、
          台北縣政府消費者保護官調查案件紀錄書、會議記錄尚不足為系爭停車位
          確實有原告主張興建時偷工減料，不當使用蓆地基礎，利用反樑空間設置
          車位，鄰近污水池且車位並無自動排水系統等瑕疵之依據。
        (2)依原告所提出之被告八十八年一月十五日函及被告員工張春德信函（見本
          院卷第三二頁、第三三頁），足認被告至遲於八十七年九月五日已將系爭
          停車位交付原告使用，原告空言主張被告迄今仍未交付系爭停車位，顯與
          事實不符，委無足採。又前揭信函中雖提及系爭停車位有積水，惟已載明
          係以前測試消防撒水後未清而積水，及被告於八十八年一月十三日派員至
          現場查看，亦無再滲水現象等語，均不足為系爭停車位有瑕疵之認定。另
          原告所提出文化大人國大廈管理委員會函（見本院卷第三一頁），僅能證
          明原告所屬系爭停車位進水導致無法使用，亦不足證明系爭停車位進水係
          因瑕疵所致。
        (3)綜上，原告對於系爭停車位是否有其主張興建時偷工減料，不當使用蓆地
          基礎，利用反樑空間設置車位，鄰近污水池且車位並無自動排水系統等瑕
          疵，並未舉證以實其說，且原告依民法第三百五十九條之規定，於九十二
          年八月二十七日以律師函通知被告解除前揭買賣契約，亦已逾民法第三百
          六十五條規定六個月之法定除斥期間，自非合法有效。至原告以被告派人
          延，謂被告不能以民法第三百六十五條第一項六個月法定期間對抗原告云
          云，於法無據，並不足取。是原告既未合法解除兩造前揭買賣契約，其主
          張依民法第二百五十九條第二款之規定，請求被告返還價金一百萬元並附
          加法定遲延利息，即無理由，應予駁回。
    (二)原告可否依民法第二百六十條之規定請求被告賠償被淹水之進口喜美汽車一十
      五萬元、二十五個月之管理費一萬二千五百元、二十五個月之租車費用一十一
      萬二千五百元、自八十八年九月起至九十年六月止因不能使用房屋之損失六十
      六萬元？
      原告主張被告應依民法第二百六十條規定，賠償其因系爭停車位有瑕疵所致之
      損害九十三萬五千元云云，然原告未能證明系爭停車位有興建時偷工減料，不
      當使用蓆地基礎，利用反樑空間設置車位，鄰近污水池且車位並無自動排水系
      統等瑕疵，已如前述，且原告對其是否因此受有被淹水之進口喜美汽車一十五
      萬元、二十五個月之管理費一萬二千五百元、二十五個月之租車費用一十一萬
      二千五百元、自八十八年九月起至九十年六月止因不能使用房屋之損失六十六
      萬元，亦未舉證以實其說，被告即無賠償義務可言，原告主張依民法第二百六
      十條規定請求被告賠償，顯無理由，亦應予駁回。
四、從而，原告依民法第二百五十九條第二款之規定，請求被告返還價金一百萬元，
    及依民法第二百六十條之規定，賠償原告九十三萬五千元，並均自本起訴狀繕本
五、原告之訴既經駁回，其假執行之聲請，即失所附麗，應併予駁回。
六、據上論結，本件原告之訴為無理由，依民事訴訟法第七十八條，判決如主文。
中      華      民      國    九十二    年    一    月        九      日
                                 民事第一庭法     官  陳盈如
右正本係照原本作成
如對本判決上訴，須於判決送達後廿日內向本院提出上訴狀
中      華      民      國    九十二    年    一    月        九      日
                                           法院書記官  高秋芬


司法院資訊處製作；財團法人民間司法改革基金會備份。
